臺灣彰化地方法院民事判決　100年度訴字第192號
原　　　告　鐘 麗 芳
被　　　告　陳 俐 蓉
訴訟代理人　鄭 崇 煌　律師
上列當事人間請求損害賠償事件，原告提起刑事附帶民事訴訟，
經本院刑事庭裁定移送民事庭（99年度附民字第112號)，本院於
民國100年4月20日言詞辯論終結，判決如下︰
    主      文
被告應給付原告新台幣48萬元及自民國99年8月17日起至清償日
止，按年息百分之5計算之利息。
原告其餘之訴駁回。
本判決第1項得假執行。但被告如以新台幣48萬元預供擔保，得
免為假執行。
原告其餘假執行之聲請駁回。
    事實及理由
一、原告主張：被告與訴外人林仲智為台灣電力公司彰化營運處
    之同事，明知林仲智與原告為夫妻關係，竟基於與林仲智相
    姦之犯意，於民國98年12月22日下午17時許，駕駛其所有車
    牌0378－LJ號自小客車，搭載林仲智進入設址彰化縣彰化市
    ○○路000 號之「凱悅汽車旅館」房間內，為性交之相姦行
    為。又於99年1月5日下午17時許，駕駛前開自小客車搭載林
    仲智至彰化縣彰化市○段00號「金色河畔汽車旅館」房間內
    ，為性交之姦淫行為。 復於99年1月26日下午17時許、99年
    2月2日下午17時許，均由林仲智駕駛車牌Y5－9902號自小客
    車，搭載被告至上開「金色河畔汽車旅館」房間內為性交行
    為2次。繼於99年2月26日，被告又搭乘林仲智駕駛的前開Y5
    －9902號自小客車，於當日下午14時14分許，進入設址彰化
    縣彰化市○○路00號之「桂冠汽車旅館」房間內為性交。再
    於99年3月2日下午17時許，被告駕駛前開0378－LJ號自小客
    車，搭載林仲智共同進入前開「凱悅汽車旅館」房間內，為
    性交之姦淫行為。被告上開與林仲智六次之相姦行為，業經
    台灣彰化地方法院檢察署檢察官提起公訴，並為本院99年度
    易字第748號刑事判決，依相姦罪判處應執行有期徒刑6月確
    定在案，被告故意不法侵害原告之婚姻生活美滿，情節重大
    ，致原告家庭破裂，精神上痛苦異常等情，依侵權行為之法
    律關係，求為命被告賠償非財產上損害新台幣（下同）100
    萬元及自起訴狀繕本送達翌日即98年8 月17日起至清償日止
    ，按年息百分之5 加給利息之判決，並願供擔保請准宣告假
    執行（提起附帶民事訴訟時，原請求賠償金額為200 萬元，
    於裁定移送民事庭後之100年3月21日具狀減縮）。
二、被告則以：
  1.訴外人林仲智在本院99 年度易字第748號刑事案件審理時之
    證述內容，雖稱每星期二晚上其子女需補習，故有空檔得與
    被告至汽車旅館發生性關係，因此印象深刻云云。惟林仲智
    證詞與其偵查中所寫紙張不符，且無法確定時間地點，就同
    一內容問題，前後之證述不一致，有虛構之疑，並違經驗法
    則。再者，原告與林仲智為夫妻關係，且同居一處，彼此間
    知悉工作時間及作息，如林仲智固定於每星期二赴汽車旅館
    至深夜回家，如何向原告交代行蹤。況且其兩人育有學齡階
    段之子女，晚上均需父母照顧，原告帶子女外出補習後當會
    返還，無逗留在外之理。如林仲智有與被告每星期二同赴汽
    車旅館，原告斷無未曾察覺之理。原告及林仲智之說詞，顯
    與常情不符，不能作為不利於被告之認定。原告主張被告與
    林仲智發生性行為，侵害其配偶權，要屬不能證明，其請求
    為無理由。
  2.在前開刑事案件審理時，林仲智明確表示：伊很喜歡被告，
    99年03月間傳送「大不了同歸於盡」的簡訊，是指雙方家庭
    及工作會有很大衝擊。但依原告於另案所提之刑事告訴補充
    理由(三)狀指出：證人恐嚇等案件載明犯罪事實如下：「林嫌
    因愛慕被害人陳俐蓉，茲於99年2 月初起，向被害人告白並
    追求之，然因被害人已結交男友並論及婚嫁，且得知林嫌已
    婚，育有二子，而拒絕林嫌之追求，並當面告知林嫌『你已
    經有家室之人，我們不可能有結果，你不要對我存有幻想，
    而且我三月即將結婚，你不要再追求我... 」等語，惟林嫌
    並未因此放棄追求被害人，並經常以電話向被害人告白愛慕
    之意，被害人為避免破壞同事關係，故持續接聽林嫌來電，
    惟此舉已讓林嫌認為被害人已接受林嫌追求，而自認被害人
    為其女友，於99年03月10日被害人告知林嫌，已與男友辦理
    結婚登記後，林嫌認為受騙而以行動電話0000000000於99年
    03月17日11時32分起連續傳送簡訊之內容恐嚇被害人。」等
    情。而林仲智因愛慕被告，經被告以已於99年3 月初結婚，
    嚴詞拒絕，並請求其不要再騷擾被告，詎林仲智竟變本加厲
    ，多次分別傳送內容為「不要逼我」、「你再不來就讓我們
    一起上法院，這樣我也可以看到你」、「我已經打遍業務組
    的人去找你了」、「我醉了，不過我就是喜歡這樣跟你玩躲
    貓貓」、「我會拿台電的工作跟你當賭注」、「你明天如果
    還來上班，我還是繼續」、「你再不接我電話，你家就會和
    我家一樣不平靜」、「我很恨，所以我會想盡辦法對付你們
    ，大不了同歸於盡」的恐嚇簡訊給被告。如果被告與林仲智
    間有通姦行為，何以林仲智會以加害生命、財產之事向被告
    恫嚇，致被告飽受煎熬，畏懼度日。據此事證亦可知，林仲
    智係於99年2 月初始向被告告白並追求，且係其單方追求，
    但屢遭被告拒絕，在被告結婚後，林仲智自覺受騙，而傳送
    恐嚇簡訊。則對照林仲智前開供詞反覆、無法明確指出數次
    通姦之時間、地點等情狀，另徵諸原告事後撤回對林仲智部
    分之告訴，本件不無林仲智虛構與被告通姦之事實，挾怨報
    復被告之可能。再者，夫妻之人格各自獨立，夫因妻與人通
    姦，不得以侵害名譽為由，請求賠償，最高法院著有43年度
    台上字第648號判例可資參照。 故不論原告主張之通姦事實
    是否為真，其主張被告之相姦行為侵害其名譽權，亦顯屬無
    據，其請求即為無理由。
  3.退言之，縱認被告與林仲智有通姦行為，然原告於99年8月6
    日刑事告訴補充理由(二)狀明確表示：「99年2月2日星期二晚
    上...當天我們先大吵一架，...過程中也瞭解丈夫與被告陳
    俐蓉有了特殊關係，而且在是性關係，... 過二天我自己繕
    打了離婚協議書簽好名交給丈夫。」於99年11月08日刑事案
    件審理時稱：「（是哪一天才知道林仲智與被告發生性行為
    ？）... 是在99年2月2日之後到農曆過年前之間知道的。」
    意即原告應於99年2月2日當晚或其後二天內，即已知曉林仲
    智與被告發生性行為，或最遲在99年02月14日前知曉此情。
    再依原告前開刑事告訴理由(二)狀所載：「... 缺乏安全感的
    結果是我想要掌控有關於丈夫的一切，以確定自己不會成為
    笑柄，時常神經質的探查行蹤、翻閱有關於丈夫的文件、存
    摺、行動電話、甚至向電信公司聲請調閱丈夫使用電話的通
    聯」等情，足見原告自99年2月2日或同年月14日起，即充分
    且完全掌控林仲智之一舉一動。復參酌原告於其所提刑事告
    訴補充理由(三)狀自陳：「... 假使通姦事件爆發之初，被告
    陳俐蓉能夠安靜的讓時間沖淡一切，告訴人是沒有進行計畫
    性的蒐證，也沒有打算提出控告」云云，足認被告又分別於
    99年02月26日、99年3月2日與林仲智發生性行為，均在原告
    「縱容」下所為。故原告至少於99年2月2日或同年月14日即
    「同意」或「默示容許」被告與林仲智發生性行為，對於該
    等情事並不在乎，為與有過失，且原告既已書寫離婚協議書
    ，顯見無維持婚姻共同圓滿生活之意願，其等婚姻關係實可
    謂名存實亡，均難認原告有因此受有精神上之痛苦可言，其
    請求被告賠償非財產上損害，亦屬無據。再者，通姦者與相
    姦者應連帶負侵權行為賠償責任，林仲智於刑事案件審理時
    ，明確表示：「（你覺得本案自己要付幾成的責任？）超過
    一半，我們互有好感。」則損害賠償金額是否相當，除應斟
    酌被害人暨侵權行為人之身分、地位、家庭狀況及經濟能力
    等事項外，尚應考量相姦人即原告配偶林仲智應付之責任程
    度，始能避免輕重失衡，被告縱應負賠償責任，原告請求金
    額亦屬過高等語，資為抗辯。
三、原告主張被告明知訴外人林仲智為其配偶，竟於前揭時、地
    先後與林仲智為性交之相姦行為六次之事實，業據林仲智於
    本院99 年度易字第748號妨害家庭案件偵審時供陳在卷，參
    酌依該刑事卷附桂冠汽車旅館、金色河畔汽車旅館、凱悅汽
    車旅館所提資料顯示，林仲智所駕駛車牌Y5－9902號自小客
    車，於99年2月26日下午2時14分起，迄同日下午4時2分許止
    ，曾入住桂冠汽車旅館601號房；被告駕駛之車牌0378-LJ號
    自小客車， 曾分別於99年1月5日、99年1月26日、99年2月2
    日投宿金色河畔汽車旅館，並於98年12月22日、99年3月2日
    投宿於凱悅汽車旅館；被告所有之0987－008867號行動電話
    與林仲智使用之0000-000000號、0000-000000號行動電話，
    自98年10月12日起至99年3 月17日止，幾乎每日有數通密集
    且時間甚長之通聯或簡訊，亦有被告所使用之該門號行動電
    話雙向通聯記錄附刑事卷可稽，足徵林仲智供述與被告有通
    姦行為與事實相符，並非被告所辯係林仲智單方面追求被告
    。況被告刑事部分經本院判處應執行有期徒刑六月，有刑事
    判決可按，被告雖提起上訴，但旋於100年3月30日撤回上訴
    而確定在案。至於林仲智在刑事案件審理時，未能確定每次
    通姦之詳細時間地點，從其通姦次數及距案件審理已有相當
    時日觀之，尚屬受限於每個人記憶能力之正常範圍，佐以其
    他汽車旅館投宿及行動電話通聯等資料，足以參證其供述可
    採，不能以其內容之枝節問題，執為虛構事實之論據。至於
    林仲智在99年3月2日與被告最後一次發生通姦行為之後，多
    次傳簡訊給被告，由其內容為「不要逼我」、「你再不來就
    讓我能一起上法院，這樣我也可以看到你」、「我會拿台電
    的工作跟你當賭注」、「你再不接電話，你家就會和我家一
    樣不平靜」等詞，僅可認為訴外人林仲智猶深陷於與被告不
    倫戀情漩渦中，不能自拔，不足以證明林仲智係虛構通姦事
    實，對被告挾怨報復。被告徒以林仲智前後供詞之枝節略有
    出入，無法明確陳明通姦之詳細時間地點，及林仲智在99年
    3月2日與被告最後一次通姦後，始傳送之前開「不要逼我」
    等簡訊內容，林仲智不無虛構通姦事實，挾怨報復云云，否
    認與林仲智有何性交之相姦行為，委無可採。原告主張之此
    部分事實，堪信為真實。
四、按因故意或過失，不法侵害他人之權利者，負損害賠償責任
    。故意以背於善良風俗之方法，加損害於他人者亦同，民法
    第184條第1項定有明文。另不法侵害他人基於配偶關係之身
    分法益而情節重大者，被害人雖非財產上之損害，亦得請求
    賠償相當之金額， 民法195條第3項準用第1項亦定有明文。
    查通姦或相姦行為足以破壞夫妻間共同生活之圓滿安全及幸
    福，明知為有婦之夫而與之相姦，自屬故意以背於善良風俗
    之方法加損害於他人，應負侵權行為之損害賠償責任。又通
    （相）姦行為所侵害者，為基於配偶關係之身分法益（即夫
    妻共同生活之圓滿安全及幸福），且情節顯屬重大，依民法
    第195條第3項之規定，被害人雖非財產上之損害，亦得請求
    賠償。本件被告明知林仲智為有婦之夫，猶與之相姦，自係
    故意以背於善良風俗之方法，加損害於原告，而侵害原告基
    於配偶關係之身分法益，且情節重大。原告依侵權行為之規
    定，請求被告賠償非財產上損害，於法自屬有據。
五、被告雖辯稱原告至少於99年2月2日或同年月14日起，即知悉
    林仲智與被告有性交行為，被告嗣後於99年02月26日、99年
    3月2日又與林仲智相姦，係在原告「縱容」、「同意」或「
    默示容許」下所為，原告對於損害之發生，為與有過失等語
    。惟被告與林仲智每次通姦行為，均係兩人背著原告自行前
    往汽車旅館完成，事先既未積極徵得原告之同意，完事後亦
    未向原告報備，純屬二人間苟且私密之行為，身為被害人之
    原告，即使已知悉確有姦情，也無事先防範彼二人持續通姦
    之義務。林仲智於刑事案件審理時，並證述原告在知悉其與
    被告有通姦行為後，確定沒有對其表示宥恕或原諒等情。被
    告抗辯上開二次通姦行為，原告有縱容、同意或默示同意情
    形，為與有過失云云，殊無可取。至原告在發現林仲智與被
    告姦情後，曾書寫離婚協議書，適足以證明原告與林仲智間
    之婚姻，在被告肉體介入後，發生破裂危機，其所受精神上
    痛苦，不言而諭。被告據以辯稱原告已無維持婚姻共同圓滿
    生活之意願，婚姻關係名存實亡，難認原告有因此受有精神
    上之痛苦云云，要屬無稽。
六、原告學歷為研究所畢業，現在任職於中部某大法院，年收入
    約72萬元，名下有汽車一部，無不動產；被告為大學畢業，
    現在台電公司任職，年薪約74萬元，名下有汽車一部，無不
    動產，為兩造分別陳明，並有稅務電子閘門財產所得調件明
    細表可參。審酌原告提起附帶民事訴訟時原主張被告相姦之
    次數為15至20次，請求金額200萬元（每次平均13萬3,333元
    至10萬元），訴外人林仲智於刑事部分審理時陳稱就本案應
    負超過一半的責任（參被告所提審理筆錄），暨兩造之身分
    、地位、經濟能力、被告行為後堅詞否認、未見有何悔意及
    原告所受精神上打擊之程度等一切情狀，認為原告請求被告
    賠償精神上損害100 萬元，尚嫌過高，應以48萬元，始為相
    當，逾此金額部分，應不予准許。
七、綜上所述，原告依侵權行為之法律關係， 請求被告賠償100
    萬元及其法定利息，在48萬元及自起訴狀繕本送達翌日即99
    年8 月17日（被告收受附帶民事訴訟起訴狀繕本時將年度寫
    為98年，是99年之誤載）起至清償日止，按年息百分之5 計
    算利息之範圍，洵屬正當，應予准許。逾此範圍部分，為無
    理由，應予駁回，該部分假執行之聲請，失所附麗，應併駁
    回之。
八、本判決命被告給付之金額未逾50萬元，應依職權宣告假執行
    ，本院並依職權酌定相當擔保金額，准被告預供擔保免為假
    執行。
據上論結，原告之訴為一部有理由，一部無理由，依民事訴訟法
第389條第1項第5款、第392條第2項，判決如主文。
中    華    民    國   100    年    5     月    4     日
                          民事第一庭
                              法  官  陳 瑞 水
以上正本係照原本作成。
如對本判決上訴，應於判決送達後20日內向本院提出上訴狀。如
委任律師提起上訴者，應一併繳納上訴審裁判費。
中    華    民    國   100    年    5     月    4     日
                              書記官  莊 素 美